【裁判字號】    98,財管,2
【裁判日期】    980616
【裁判案由】    指定財產管理人
【裁判全文】
臺灣台中地方法院民事裁定            98年度財管字第2號
聲  請  人  環諒實業有限公司
法定代理人  乙○○○
代  理  人  林見軍律師
相  對  人  甲○     即失蹤.
受  選任人  財政部國有財產局台灣中區辦事處
法定代理人  廖蘇隆
代  理  人  韋明珍
上列聲請人聲請指定失蹤人甲○之財產管理人事件，本院裁定如
下：
    主  文
選任財政部國有財產局台灣中區辦事處為失蹤人甲○（年籍不詳
、失蹤前住台中縣沙鹿鎮埔子里501號）之財產管理人。
程序費用由失蹤人甲○之財產負擔。
    理  由
一、按失蹤人失蹤後，未受死亡宣告前，其財產之管理，依非訟
    事件法之規定，民法第10條定有明文。而失蹤人未置財產管
    理人者，其財產管理人依(1)配偶、(2)父母、(3)成年子女、(4)
    與失蹤人同居之祖父母、(5)家長等順序定之；不能依前項規
    定定財產管理人時，法院得因利害關係人或檢察官之聲請，
    選任財產管理人，亦為非訟事件法第109 條第1、2項所明定
    。次按所謂失蹤係指失蹤人離去其最後住所或居所，陷於生
    死不明之狀態而言（最高法院民國85年度臺抗字第328號裁
    定意旨參照）。
二、本件聲請意旨略以：聲請人環諒實業有限公司與相對人甲○
    共有地號為台中縣沙鹿鎮○○○段埔子小段238號及238之1
    號等2筆土地，惟土地謄本上雖記載相對人之住所為台中縣
    沙鹿鎮埔子里501號，另舊有之土地登記謄本上登載之相對
    人住所為大渡中堡南勢坑庄土名埔仔501番地，然經聲請人
    向台中縣沙鹿鎮及大肚鄉戶政事務所調閱相對人之相關戶籍
    資料，經上開機關告以「該轄並無甲○之戶籍登記資料」及
    「該鄉轄區並無該門牌番號及設其址之甲○戶籍謄本」等語
    ，則相對人之年籍資料為何，已無資料可再供為考查，而陷
    於生死不明之狀態，聲請人為前揭土地之共有人，以利害關
    係人身分，聲請選任財政部國有財產局台灣中區辦事處為相
    對人之財產管理人等語。
三、本院查：聲請人主張其與相對人共有前揭土地，而相對人已
    陷於生死不明之狀態，且無法定順位之財產管理人等事實，
    業據其提出土地登記謄本、戶籍謄本、台中縣沙鹿鎮及台中
    縣大肚鄉戶政事務所函文影本等件為證，自堪信為真實。又
    聲請人與相對人既為上開土地之共有人，聲請人就前揭土地
    之處分自有利害關係，是其向本院聲請選任業已失蹤之相對
    人之財產管理人，揆諸前揭法條規定，為有理由，應予准許
    。復因無人繼承之遺產，於清償債權，並交付遺贈物後，如
    有賸餘，歸屬國庫，為民法第1185條所明定，而財政部國有
    財產局掌理國有財產清查、管理、處理、依法改良、利用、
    資訊業務、檢核及統籌調配、估價、法令與法務案件之研議
    及處理等事項（財政部國有財產局組織條例第2條參照），
    則受選任人財政部國有財產局台灣中區辦事處既係財政部國
    有財產局轄下之機關，若由其擔任失蹤人之財產管理人，就
    前揭將來可能歸屬國庫（國有財產）之土地，定能秉其職責
    擔當此具公益性質之職務，並順利達成管理保存財產之任務
    ；又本院於98年6月10日訊問時，受選任人之代理人亦當場
    表明不反對擔任失蹤人之財產管理人，此有當日之訊問筆錄
    可參。執此，本院認為由其擔任相對人之財產管理人，應屬
    妥適，爰選任之。
四、依非訟事件法第21條第2項、民事訴訟法第95條、第78條，
    裁定如主文。
中    華    民    國    98    年    6     月    16    日
                  家事法庭   司法事務官  楊雅筠
以上正本係照原本作成。
如不服本件裁定，得於裁定書送達之翌日起十日內，以書狀敘述
理由，向本庭提起抗告。並應繳納抗告費新台幣一千元。
中    華    民    國    98    年    6     月    18    日
                                書記官  曾惠雅


司法院資訊處製作；財團法人民間司法改革基金會備份。
